【裁判字號】    98,審交易,197
【裁判日期】    990409
【裁判案由】    過失致死
【裁判全文】
臺灣桃園地方法院刑事判決           98年度審交易字第197號
公  訴  人  臺灣桃園地方法院檢察署檢察官
被      告  丙○○
選任辯護人  張藝騰律師
上列被告因過失致死案件，經檢察官提起公訴（98年度偵字第18
67號），被告於本院準備程序進行中，就被訴事實為有罪之陳述
，經本院告知簡式審判程序意旨，並聽取當事人之意見後，本院
裁定依簡式審判程序審理，判決如下：
    主  文
丙○○因過失致人於死，處有期徒刑陸月，如易科罰金，以新臺
幣壹仟元折算壹日。緩刑肆年，並應向被害人李華政之家屬甲○
○○、乙○○賠償新臺幣壹佰零肆萬元，給付方式為自民國九十
九年四月十日起至一百０二年一月十日止，按期於每月十日給付
新臺幣伍仟元，自民國一百０二年二月十日起，按期於每月十日
給付新臺幣一萬元，至全部清償完畢之日止，如有一期不履行，
視為全部到期。
    事  實
一、丙○○於民國97年12月27日晚間，騎乘車牌號碼為CWT-200
    號重型機車，沿雙向2 車道，劃設有中央分向線，限速時速
    50公里以下之桃園縣平鎮市○○路○段由桃園縣龍潭鄉往中
    壢市方向行駛，嗣於同日晚間7 時30分許，行經桃園縣平鎮
    市○○路○段477 巷巷口前，丙○○本應注意汽車行駛時，
    駕駛人應注意車前狀況，並隨時採取必要之安全措施；又依
    當時天候及路況，並無不能注意之情事，即非不能注意；竟
    疏未注意其同向前方有行人李華政行走外側路肩之車前狀況
    ，未採取必要之安全措施，致其所騎乘之重型機車撞擊李華
    政身體，李華政因而倒地，並因此受有顱骨骨折、顱內出血
    等傷害，經送醫急救，終因缺氧性腦病變，於98年3 月5 日
    上午10時15分許不治死亡。丙○○於本件肇事後，於其過失
    致死罪尚未被有偵查犯罪職權之公務員發覺前，向前往車禍
    現場處理之桃園縣政府警察局平鎮分局平鎮交通分隊警員施
    明利自首肇事，並接受裁判。
二、案經被害人李華政配偶甲○○○訴由桃園縣政府警察局平鎮
    分局報請臺灣桃園地方法院檢察署檢察官偵查起訴。
    理  由
一、本案被告丙○○所犯為死刑、無期徒刑或最輕本刑為3 年以
    上有期徒刑以外之罪，其於本院準備程序中就前揭被訴事實
    為有罪之陳述，經本院告知簡式審判程序之旨，並聽取當事
    人之意見後，本院依刑事訴訟法第273 條之1 第1 項規定，
    裁定進行簡式審判程序，合先敘明。
二、訊據被告丙○○對其於上開時、地，疏未注意車前狀況，致
    其所騎乘之重型機車撞擊行人即被害人李華政，造成李華政
    受有前揭傷害，繼而因缺氧性腦病變死亡之事實，於本院審
    理時坦承不諱，並有道路交通事故現場圖、道路交通事故調
    查報告表(一)、(二)、白天路況、車損及車禍現場照片、臺灣省
    桃園縣區車輛行車事故鑑定委員會98年8 月28日桃縣行字第
    0985202895號函檢附之臺灣省桃園縣區車輛行車事故鑑定委
    員會鑑定意見書桃縣鑑980547案等附卷可稽。又被害人李華
    政係因本件事故受有前開傷勢，且因而傷重不治死亡等情，
    亦經臺灣桃園地方法院檢察署檢察官督同檢驗員相驗明確，
    並有壢新醫院診斷證明書、長庚紀念醫院診斷證明書、陽明
    醫院乙種診斷證明書、臺灣桃園地方法院檢察署98年3 月5
    日相驗筆錄、相驗屍體證明書、檢驗報告書、桃園縣政府警
    察局平鎮分局98年3 月11日平警分刑字第0986010593號函檢
    送之相驗屍體照片等在卷可憑。
三、按汽車行駛時，駕駛人應注意車前狀況，並隨時採取必要之
    安全措施，道路交通安全規則第94條第3 項定有明文，被告
    考領有重型機車駕駛執照，應對前開規定知之甚稔，於騎乘
    重型機車時自應注意及此，又依卷附之道路交通事故調查報
    告表(一)所載，又無不能注意之情事，終因被告疏於注意車前
    狀況，致其所騎乘之重型機車撞擊行走於前方外側路肩之被
    害人李華政，其應負過失之責，委無可辭。而被害人李華政
    確因本件車禍死亡，已詳述如前，是被告之過失行為與被害
    人之死亡間，顯有相當因果關係。至被告於檢察官訊問時另
    陳稱：被害人從左邊往右邊橫越馬路，沒有斑馬線，我發現
    他時來不及煞車，就撞上他等語，然此除被告之片面陳述外
    ，別無其他證據足證被害人李華政有橫越馬路之過失情事，
    又臺灣省桃園縣區車輛行車事故鑑定委員會經鑑定上開重型
    機車倒地及刮地痕位置，亦認被害人李華政係在桃園縣平鎮
    市○○路○段往中壢市○○○○○路肩遭到被告騎乘之重型
    機車撞擊，此有上開鑑定意見書在卷可按，是尚難僅依被告
    之指述，遽認被害人對本件車禍之發生亦有過失。況縱認被
    害人亦有過失，亦僅係與被告之過失併為車禍之發生原因，
    不能因此解免被告之刑責，被告此部分辯解亦無可採。綜上
    所述，本件事證明確，被告犯行堪以認定。
四、核被告所為，係犯刑法第276 條第1 項之過失致死罪。被告
    於過失致死之犯行尚未被有偵查犯罪職權之公務員發覺前，
    主動向桃園縣政府警察局平鎮分局平鎮交通分隊警員施明利
    自首前開犯行，此有桃園縣政府警察局道路交通事故肇事人
    自首情形紀錄表在卷可考，應依刑法第62條前段規定，減輕
    其刑。爰審酌被告騎乘重型機車未注意車前狀況，因而肇事
    之過失情節，致被害人李華政受有前開傷勢，並因而傷重不
    治死亡，所生危害不輕，被告犯後自首，並曾為前開自白，
    兼衡被告素行情形及其他一切情狀，量處如主文所示之刑，
    並諭知易科罰金之折算標準，以示懲儆。末查被告前未曾因
    故意犯罪受有期徒刑以上刑之宣告，有臺灣高等法院被告前
    案紀錄表在卷可按，念其因一時失慮，致罹本罪，且業與被
    害人家屬甲○○○、乙○○，以賠償被害人家屬共新臺幣（
    下同）120 萬元達成和解，並已給付16萬元、餘款104 萬元
    之給付方式為自99年4 月10日起至102 年1 月10日止，按期
    於每月10日給付被害人家屬5 千元；自102 年2 月10日起，
    按期於每月10日給付被害人家屬1 萬元，至全部清償完畢之
    日止，此有本院99年3 月23日簡式審判筆錄及和解筆錄在卷
    可考，被告經此科刑之宣告，當知所警惕，信無再犯之虞，
    本院綜核各情，認其所受宣告之刑以暫不執行為適當，爰併
    宣告緩刑4 年，以啟自新，且為督促被告確實履行賠償責任
    ，諭知被告應依主文所示分期給付和解金。
據上論斷，應依刑事訴訟法第273 條之1 第1 項、第299 條第1
項前段，刑法第276 條第1 項、第62條前段、第41條第1 項前段
、第74條第1 項第1 款、第2 項第3 款，刑法施行法第1 條之1
第1項 、第2 項前段，判決如主文。
本案經檢察官潘怡華到庭執行職務。
中    華    民    國    99    年    4     月    9     日
                        刑事庭    法  官  劉為丕
以上正本證明與原本無異。
如不服本判決，應於判決送達後10日內向本院提出上訴狀（應附
繕本），其未敘述上訴理由者，應於上訴期間屆滿後20日內補提
理由書狀於本院，上訴於臺灣高等法院。
                                  書記官  陳淑瓊
中    華    民    國    99    年    4     月    9     日
附錄本案論罪科刑法條：
中華民國刑法第276 條
（過失致死罪）
因過失致人於死者，處二年以下有期徒刑、拘役或二千元以下罰
金。
從事業務之人，因業務上之過失犯前項之罪者，處五年以下有期
徒刑或拘役，得併科三千元以下罰金。

司法院資訊處製作；財團法人民間司法改革基金會備份。
